臺灣臺北地方法院刑事判決
110年度審易字第1062號
公  訴  人  臺灣臺北地方檢察署檢察官
被      告  郭少葳



選任辯護人  施泓成律師
上列被告因業務侵占案件，經檢察官提起公訴（109年度偵緝字
第1471號），被告於本院準備程序中就被訴事實為有罪之陳述，
經本院告以簡式審判程序之旨，並聽取當事人之意見後，裁定改
行簡式審判程序，並判決如下：
    主  文
郭少葳犯業務侵占罪，處有期徒刑肆年。
未扣案之犯罪所得新臺幣貳仟參佰萬元沒收，如全部或一部不能
沒收或不宜執行沒收時，追徵其價額。
    事  實
一、郭少葳係泰國金泰順旅運股份有限公司（下稱泰國金泰順公
    司）臺灣區總代理（辦事處）之負責人，負責我國各旅行社
    透過泰國金泰順公司辦理出團到泰國旅遊之總代理及收款事
    宜，為從事業務之人，竟意圖為自己不法之所有，基於業務
    侵占之犯意，於民國95年12月間至96年2月間止，在○○市○○
    區○○路00號0樓泰國金泰順公司之臺灣辦事處，接續將其於
    上開期間向各旅行社所收取之團費共計新臺幣（下同）2,30
    0萬元款項予以侵占入己。嗣經泰國金泰順公司人員察覺上
    開款項未收回，於96年4月26日，郭少葳前往泰國金泰順公
    司位於泰國之總公司對帳後承認侵占並簽立面額為2,300萬
    元之本票1紙做為證明後即聯繫無著。
二、案經泰國金泰順公司訴由臺北市政府警察局中山分局報請臺
    灣臺北地方檢察署檢察官偵查後起訴。
    理  由
壹、證據能力部分：
    本案據以認定事實之供述證據，公訴人、被告郭少葳及辯護
    人於本院言詞辯論終結前均未爭執其證據能力，經審酌該等
    證據之取得並無違法，且與本案待證事實具有關聯性，依刑
    事訴訟法第159條之5之規定，自有證據能力；至非供述證據
    部分，與本案事實具自然關聯性，且非公務員違背法定程序
    所取得，依同法第158條之4規定反面解釋，亦具證據能力。
貳、實體部分：
一、認定事實所憑之證據及理由：
　  上揭事實，業據被告於本院審理時坦承不諱，核與 證人即
    告訴人泰國金泰順公司股東李怡臻、該公司臺灣辦事處職員
    楊雅惠、業務助理林明珠於偵查中之證述情節相符 ，且有
    現金帳影本、上開本票影本及被告手寫經手團費明細影本在
    卷可稽 ，足認被告上開任意性自白確與事實相符，堪以採
    信。是本案事證明確，被告犯行堪以認定，應予依法論科。
二、論罪科刑：
　㈠法律適用：
　　被告行為後，刑法第336條第2項雖於108年12月25日修正公
    布，並於同年月27日生效，然該次修正僅係統一罰金刑之計
    算標準及標點符號，並未變動法律之實質內容，自無比較新
    舊法之問題，應依一般法律適用原則，逕行適用現行法即修
    正後之規定。是核被告所為，係犯刑法第336條第2項之業務
    侵占罪。
　㈡罪數關係：　
　　被告基於業務侵占之單一犯意，將告訴人公司之各該帳款侵
    占入己，時間密接、地點相同，各行為之獨立性極為薄弱，
    在刑法評價上，以視為數個舉動之接續施行，合為包括之一
    行為予以評價，屬接續犯，論以一罪即足。
　㈢量刑審酌：
　  爰以行為人責任為基礎，審酌被告擔任告訴人公司之臺灣辦
    事處負責人，竟利用職務之便而侵占所收取之團費款項，嚴
    重侵害告訴人公司之財產法益，實難寬貸，兼衡其犯後坦承
    犯行惟迄未賠償告訴人公司所受損害之態度、告訴人公司遭
    侵占款項金額甚鉅、被告審理時自陳大學畢業之智識程度、
    現靠○○○維生、已婚、有1名未成年子女、現需扶養父母親及
    未成年子女等生活狀況，暨其犯罪動機、目的、無前科之素
    行及告訴代理人於本院審理時陳稱「被告行為造成告訴人公
    司嚴重損害，迄未賠償，請從重量刑」之意見等一切情狀，
    量處如主文所示之刑，以資懲儆。　
三、沒收與否之說明：
  ㈠被告行為後，刑法有關沒收之相關規定業於104年12月27日、
    105年5月27日修正，依刑法施行法第10條之3規定，自105年
    7月1日施行，且刑法第2條第2項亦已明定沒收適用裁判時之
    法律，是本案有關沒收部分，自應直接適用105年7月1日施
    行之相關規定。
  ㈡被告所侵占之2,300萬元，為本案犯行之犯罪所得，雖未扣案
    ，仍應依刑法第38條之1第1項前段、第3項規定，諭知沒收
    ，如全部或一部不能沒收或不宜執行沒收時，追徵其價額。
據上論斷，應依刑事訴訟法第273條之1第1項、第299條第1項前
段（依法院辦理刑事訴訟案件應行注意事項第159點，判決書據
上論結部分，得僅引用應適用之程序法條），判決如主文。
本案經檢察官邱曉華提起公訴，檢察官謝雨青到庭執行職務。
中　　華　　民　　國　　111 　年　　1 　　月　　26　　日
                  刑事第二十庭  法  官  賴鵬年
以上正本證明與原本無異。 
如不服本判決應於收受送達後20日內向本院提出上訴書狀，並應
敘述具體理由；其未敘述上訴理由者，應於上訴期間屆滿後20日
內向本院補提理由書（均須按他造當事人之人數附繕本）「切勿
逕送上級法院」。告訴人或被害人如對於本判決不服者，應具備
理由請求檢察官上訴，其上訴期間之計算係以檢察官收受判決正
本之日期為準。 因疫情而遲誤不變期間，得向法院聲請回復原
狀。
                                書記官　萬可欣
中　　華　　民　　國　　111 　年　　1 　　月　　26　　日
附錄本案論罪科刑法條全文： 
中華民國刑法第336條
對於公務上或因公益所持有之物，犯前條第1項之罪者，處1年以
上7年以下有期徒刑，得併科15萬元以下罰金。
對於業務上所持有之物，犯前條第1項之罪者，處6月以上5年以
下有期徒刑，得併科9萬元以下罰金。
前二項之未遂犯罰之。